【裁判字號】    92,交易,391
【裁判日期】    921128
【裁判案由】    過失傷害
【裁判全文】
臺灣臺北地方法院刑事判決                        九十二年度交易字第三九一號
    公  訴  人  臺灣臺北地方法院檢察署檢察官
    被      告  甲○○
右列被告因過失傷害案件，經臺灣臺北地方法院檢察署檢察官聲請以簡易判決處刑（
九十二年度偵字第五四五三號），本院台北簡易庭（受理案號為九十二年度北交簡字
第一一九三號）認不宜適用簡易判決處刑，移送本院依通常程序審理，因被告於準備
程序進行中就被訴事實為有罪之陳述，且所犯非死刑、無期徒刑、最輕本刑為三年以
上有期徒刑之罪或高等法院管轄第一審案件，經告知簡式審判程序之旨，並聽取檢察
官、被告之意見後，經本院合議庭裁定由受命法官獨任進行簡式審判程序，本院判決
如左：
    主  文
甲○○因過失傷害人，處拘役伍拾日，如易科罰金以佰元折算壹日。
    事  實
一、甲○○於民國九十一年五月二十七日凌晨零時五分許，將其所駕駛車牌號碼五Ｐ
    —二六二二號自用小客車，違規停放在台北市○○○路○段九十六巷七之二號前
    與該路段一一八巷四弄之交岔路口十公尺內並劃設有紅色實線禁止臨時停車線之
    路段，當欲開啟左前車門下車之際，本應注意汽車停車向外開啟車門時，應注意
    行人、車輛，並讓其先行，而依當時情形為天候晴，有夜間照明光線、路面乾燥
    、無缺陷且無障礙物、視距良好，並無不能注意之情事，詎甲○○竟疏未注意左
    後方有無行人靠近即貿然開啟左前車門，適有乙○○騎乘腳踏車經過該自用小客
    車左側，見狀因閃避不及，撞及甲○○已開啟之左前車門，乙○○因而受有多處
    擦傷，頸部、左踝韌帶及肌肉傷之傷害。
二、甲○○於肇事後，在未被有偵查犯罪職權之公務員知悉前，不逃避接受裁判，在
    臺北市政府警察局大安分局交通分隊警員鄭明勇據報前往車禍現場處理時，即當
    場承認為肇事人並接受裁判。
三、案經甲○○自首及乙○○訴由臺北市政府警察局大安分局報請臺灣臺北地方法院
    檢察署檢察官偵查並聲請簡易判決處刑，本院臺北簡易庭認不宜適用簡易判決處
    刑，移由本院改依通常程序審理，因甲○○於準備程序進行中就被訴事實為有罪
    之陳述，且其所犯非死刑、無期徒刑、最輕本刑為三年以上有期徒刑之罪或高等
    法院管轄第一審案件，經告知簡式審判程序之旨，並聽取檢察官、甲○○之意見
    後，經本院合議庭裁定由受命法官獨任進行簡式審判程序。
    理  由
一、關於被告甲○○於右揭時、地駕駛前開車牌號碼之自用小客車，在前述肇事地點
    與騎乘腳踏車之告訴人乙○○發生擦撞，告訴人因而受有如事實欄第一項所載傷
    害之事實，業據被告於警局詢問、檢察官偵查及本院審理時均供承其於開啟車門
    時與告訴人發生碰撞等語不諱，核與告訴人之指訴情節相符，且上述車禍發生經
    過之客觀事實，有臺北市政府警察局大安分局製作之道路交通事故調查報告表、
    交通事故談話紀錄表、道路交通事故補充資料表、交通事故分析研判表及自首調
    查報告表各一份、現場及車損照片四幀等件（以上均影本）附卷可稽，再告訴人
    因本件車禍受有前述等傷害，業經其提出國立台灣大學醫學院附設醫院九十一年
    九月四日診斷書及台北市實和聯合診所九十一年十月十六日診斷證明書各一紙在
    卷可參。又告訴人於九十一年五月二十七日零時二十三分到國立台灣大學醫學院
    附設醫院急診，主訴為四肢麻木，左膝痛，經診斷為多處擦傷，其於同日四時二
    十分離院，依美國外傷醫學會所訂，嚴重外傷為ＩＳＳ〉十五的原則，告訴人多
    處擦傷並未達到ＩＳＳ〉十五，此有該院九十二年八月十四日校附醫秘字第九二
    ○○二○八七○九號函文一紙在卷足憑，故由足見，告訴人前揭傷勢，但並未達
    到功能完全毀敗之重傷害狀況。
二、按道路交通安全規則第一百十二條第一項第十五款規定，停車向外開啟車門時，
    應注意行人、車輛，並讓其先行。惟據被告於九十二年五月二十七日交通事故談
    話紀錄表略以：「我車暫停於肇事地點約二秒左右，當我開啟左前車門時，我車
    的左前車門即被沿和平東路二段九十六巷南向北行駛之腳踏車前車頭撞及而肇事
    ……」又對詢問其發現危害狀況時距離對方多遠之問題，則答稱：「被撞才知道
    」等語，與告訴人於同前交通事故紀錄表所指訴車禍發生經過情節大致相符，顯
    見事故發生前告訴人騎乘腳踏車已駛近被告車輛左前車門旁，當被告開啟車門時
    ，告訴人因閃避不及，致與被告車輛之左前門發生碰撞；本件被告為自用小客車
    之駕駛人，於停車開啟車門時，理應知悉並注意前揭交通安全規則，以防止危險
    發生，且依道路交通事故調查報告表所載，當時情形為天候晴，但有夜間照明光
    線、路面無缺陷、道路無障礙物及視距良好，亦無不能注意之情事，被告竟疏未
    注意即貿然開啟車門，以致撞及告訴人所騎乘腳踏車而肇事，可見被告顯未遵守
    上開道路交通安全規則之規定而有過失至明。至被告車輛雖違規停放在交岔路口
    十公尺內並劃設有紅色實線禁止臨時停車線之路段，固違反同前規則第一百十一
    條第一項第二款及第一百十二條第一項第一款規定，然本院查無其他證據足認被
    告違規停車部分對於車禍事故之發生有何影響，該部分應由主管機關循道路交通
    管理處罰條例第五十六條規定予以行政處罰。
三、綜上所述，被告之過失行為與告訴人所受傷害間，存有相當因果關係，應屬灼然
    。本件事證明確，其過失傷害之犯行，洵堪認定。
四、核被告所為，係犯刑法第二百八十四條第一項前段之過失傷害罪。另被告於肇事
    後，於警員前往車禍現場處理時，在其上開犯行未為任何有偵查犯罪職權之公務
    員已知悉前，不逃避接受裁判而當場向警員自首，承認其為肇事人，有記載被告
    上開自首情形之臺北市政府大安分局交通分隊警員鄭明勇所填具自首調查報告表
    附卷可稽，是被告既已向該管公務員申述犯罪事實，而不逃避接受裁判，已合於
    刑法第六十二條前段所定對於未發現之犯罪自首而接受裁判之要件，應依該條規
    定減輕其刑。審酌被告前未曾有任何犯罪紀錄，有臺灣高等法院被告全國前案紀
    錄表一份附卷可憑，但本件車禍其應負全部之過失程度、對告訴人所造成之傷害
    、犯罪後坦承犯行之態度，以及雙方對民事賠償金額之歧異，迄今尚未與告訴人
    達成和解等一切情狀，量處如主文所示之刑，並諭知易科罰金之折算標準，以資
    懲儆。
五、據上論斷，應依刑事訴訟法第四百五十二條、第二百七十三條之一第一項、第二
    百九十九條第一項前段，刑法第二百八十四條第一項前段、第六十二條前段、第
    四十一條第一項前段，罰金罰鍰提高標準條例第一條前段、第二條，判決如主文
    。
本案經檢察官黃立維到庭執行職務。
中      華      民      國    九十二    年     十一     月    二十八    日
                                    臺灣臺北地方法院交通法庭
                                        法  官  鄧德倩
右正本證明與原本無異。
如不服本判決，應於判決送達後十日內向本院提出上訴狀（應抄附繕本）。告訴人或
被害人如對於本判決不服者，應具備理由請求檢察官上訴，其上訴期間之計算係以檢
察官收受判決正本之日期為準。
                                        書記官  石幸代
中      華      民      國    九十二    年     十一     月    二十八    日
附錄本案論罪科刑法條全文：
中華民國刑法第二百八十四條
(過失傷害罪)
因過失傷害人者，處六月以下有期徒刑、拘役或五百元以下罰金，致重傷者，處一年
以下有期徒刑、拘役或五百元以下罰金。
從事業務之人，因業務上之過失傷害人者，處一年以下有期徒刑、拘役或一千元以下
罰金，致重傷者，處三年以下有期徒刑、拘役或二千元以下罰金。


司法院資訊處製作；財團法人民間司法改革基金會備份。
